【裁判字號】    99,訴,68
【裁判日期】    990317
【裁判案由】    誣告
【裁判全文】
臺灣嘉義地方法院刑事判決                99年度訴字第68號
公  訴  人  臺灣嘉義地方法院檢察署檢察官
被      告  甲○○
上列被告因誣告案件，經檢察官提起公訴（九十八年度偵字第八
七八八號），本院判決如下：
    主  文
甲○○意圖他人受刑事處分，向該管公務員誣告，累犯，處有期
徒刑肆月；又意圖他人受刑事處分，向該管公務員誣告，累犯，
處有期徒刑參月。應執行有期徒刑陸月。
    事  實
一、甲○○前故意犯偽造文書等罪名，經本院九十二年度訴字第
    二七六號判決判處有期徒刑十月確定；又故意違犯護照條例
    罪名，經本院九十五年度嘉簡字第一一三號判決判處有期徒
    刑六月確定；前開刑罰經本院九十五年度聲字第八○一號裁
    定定其應執行之刑為有期徒刑一年三月，九十六年四月二十
    一日執行完畢。另故意犯竊盜罪名，經臺灣臺北地方法院九
    十五年度簡字第三八一二號判決判處有期徒刑四月，如易科
    罰金以銀元三百元折算一日確定，嗣減為有期徒刑二月，如
    易科罰金以銀元三百元折算一日，九十七年三月八日執行完
    畢。詎仍不知悔改，其與Ａ、Ｂ（真實姓名詳卷）曾係朋友
    關係，惟中間發生感情及金錢糾紛，心生不滿，亟思報復，
    明知Ａ並無販賣及施用毒品之情事，Ｂ並無轉讓及施用毒品
    之情事，竟意圖使Ａ、Ｂ受刑事處分，基於個別之犯意，分
    別於：(一)、九十八年二月十日晚上十一時十九分許，在高雄
    市某不詳網咖，使用店內電腦登入網際網路，以「李文彬」
    之匿名（尚無證據得認係偽冒他人名義），發送電子郵件至
    有偵查刑事犯罪職權之內政部警政署長之電子郵件信箱，指
    稱Ａ為毒品藥頭，曾舉辦派對用藥助興，更以一定金錢對價
    販賣愷他命及大麻毒品與參加之人，並陳明Ａ之行動電話號
    碼請求依法究辦，因而誣告Ａ犯有販賣及施用毒品罪。(二)、
    九十八年二月二十一日下午七時七分許，在臺中市○區○○
    路六十號九樓之「漫畫高手文藝館」，使用店內電腦登入網
    際網路，以「李明豪」之匿名（尚無證據得認係偽冒他人名
    義），發送電子郵件至有偵查刑事犯罪職權之內政部警政署
    刑事警察局長之電子郵件信箱，指稱Ｂ與毒品藥頭熟識，曾
    參加派對用藥助興，並無償轉讓愷他命及大麻毒品與參加之
    人，並陳明Ｂ之姓名、身分證統一編號請求依法偵辦，因而
    誣告Ｂ犯有轉讓及施用毒品罪。嗣警方對於Ａ、Ｂ進行調查
    ，因查無具體事證，懷疑檢舉者構陷誣攀，依電子郵件之發
    送資訊循線查得甲○○為檢舉之人，通知其到案說明。甲○
    ○即在所誣告之案件裁判確定前，於九十八年四月二十九日
    上午在臺南市警察局接受警方調查時，自白係出於報復緣故
    而檢舉Ａ、Ｂ。
二、案經臺南市警察局移送臺灣臺南地方法院檢察署檢察官呈臺
    灣高等法院檢察署檢察長令轉臺灣嘉義地方法院檢察署檢察
    官偵查起訴。
    理  由
一、按刑事訴訟法第一百五十九條第一項規定：「被告以外之人
    於審判外之言詞或書面陳述，除法律有規定者外，不得作為
    證據。」第一百五十九條之五規定：「被告以外之人於審判
    外之陳述，雖不符前四條之規定，而經當事人於審判程序同
    意作為證據，法院審酌該言詞陳述或書面陳述作成時之情況
    ，認為適當者，亦得為證據。當事人、代理人或辯護人於法
    院調查證據時，知有第一百五十九條第一項不得為證據之情
    形，而未於言詞辯論終結前聲明異議者，視為有前項之同意
    。」查被告甲○○未於言詞辯論終結前對於警詢調查筆錄、
    警方內部簽呈、戶籍查詢資料、前案紀錄等傳聞證據之證據
    能力有所異議。酌以被告於本院審理時已坦承犯行，前開傳
    聞證據亦查無顯不可信之情況，本院審酌予以採納之，無礙
    被告於程序上之彈劾詰問權利，認該等傳聞證據合於刑事訴
    訟法第一百五十九條之五等規定，具備證據能力。
二、訊據被告對於事實欄所記載之事實均坦承不諱（本院卷第五
    十三頁審判筆錄），核與其警詢自白相符（警卷第六頁至第
    九頁調查筆錄）。除被告上開自白外，被告向警方檢舉Ａ犯
    有販賣及施用毒品犯罪，檢舉Ｂ犯有轉讓及施用毒品犯罪，
    均有被告檢舉Ａ、Ｂ之電子郵件紀錄在卷可查（警卷第十頁
    至第十二頁）。警方接獲檢舉後，即對Ａ、Ｂ進行調查確認
    身分，惟查無涉嫌毒品犯罪之具體事證，有卷附之Ａ、Ｂ調
    查筆錄（警卷第一頁至第五頁）；Ａ之行動電話門號裝機資
    料（警卷第十五頁）；Ａ、Ｂ之戶籍查詢資料（警卷第二十
    二頁、第二十四頁）；無毒品反應之驗尿報告（警卷第三十
    四頁）、警方查無Ａ、Ｂ涉案證據之內部簽呈（警卷第三十
    五頁至第三十七頁）。警方依據檢舉電子郵件發送資訊查得
    被告為檢舉Ａ、Ｂ之人，則有ＩＰ位址查詢紀錄（警卷第二
    十一頁）、指認檢舉人身分表（警卷第二十六頁）、被告戶
    籍查詢資料（警卷第二十五頁）附卷得考。因此，被告自白
    核與事實相符，事證明確，其犯行洵堪認定。
三、核被告所為，係犯刑法第一百六十九條第一項之誣告罪。被
    告誣告Ａ、Ｂ之犯行，時間地點迥然有異，侵害不同被害人
    之法益，顯係基於個別犯意為之，應分論併罰。被告前故意
    犯偽造文書等罪名，經本院九十二年度訴字第二七六號判決
    判處有期徒刑十月確定；又故意違犯護照條例罪名，經本院
    九十五年度嘉簡字第一一三號判決判處有期徒刑六月確定；
    前開刑罰經本院九十五年度聲字第八○一號裁定定其應執行
    之刑為有期徒刑一年三月，九十六年四月二十一日執行完畢
    。另故意犯竊盜罪名，經臺灣臺北地方法院九十五年度簡字
    第三八一二號判決判處有期徒刑四月，如易科罰金以銀元三
    百元折算一日確定，嗣減為有期徒刑二月，如易科罰金以銀
    元三百元折算一日，九十七年三月八日執行完畢等情，有臺
    灣嘉義地方法院檢察署刑案資料查註紀錄表、臺灣高等法院
    被告前案紀錄表存卷可查（偵查前案卷宗，本院卷第三頁至
    第十九頁），其受有期徒刑之執行完畢，五年以內故意再犯
    本件有期徒刑以上之罪，為累犯，均應依刑法第四十七條第
    一項規定加重其刑。被告在警方調查Ａ、Ｂ犯罪之過程中，
    即向警方坦承出於報復緣故而檢舉，有卷附之被告九十八年
    四月二十九日警詢筆錄、臺南市警察局九十八年五月六日南
    市警刑字第○九八一九○○一五三○號刑事案件移送書足憑
    （警卷第六頁，臺灣臺南地方法院檢察署九十八年度偵字第
    七二八七號偵查卷第一頁），被告於所誣告之案件裁判確定
    前自白，均應依刑法第一百七十二條減輕其刑。前開加重減
    輕事由，應依刑法第七十一條第一項先加後減之。
四、爰依被告之自白（本院卷第六十二頁審判筆錄）及前揭前案
    紀錄之記載，審酌被告因感情及金錢糾紛，蓄意報復之犯罪
    動機及目的；匿名傳送電子郵件至警政首長信箱檢舉被害人
    犯罪之手段；未婚，無子女，父母親七十九、八十歲，均屬
    健在，為家中獨子，家庭經濟貧困，之前打零工維生之生活
    狀況；曾有偽造文書、侵占、竊盜等前科之品行；國中畢業
    之智識程度；與被害人曾為朋友關係；誣指被害人Ａ販賣及
    施用毒品，構陷被害人Ｂ轉讓及施用毒品，前者誣告情節較
    後者嚴重；所為足使被害人二人身陷囹圄，妨礙國家司法權
    之正確行使，動搖人民對於司法之信賴，客觀上所生損害非
    小；犯後尚能坦承犯行之態度等一切情狀，分別量處如主文
    所示之刑，並定其應執行之刑，以示懲儆。
據上論斷，應依刑事訴訟法第二百九十九條第一項前段，刑法第
一百六十九條第一項、第四十七條第一項、第一百七十二條、第
五十一條第五款，判決如主文。
本案經檢察官王振名到庭執行職務。
中    華    民    國    99    年    3     月    17    日
              刑事第一庭審判長  法  官  許進國
                                法  官  張志偉
                                法  官  張道周
以上正本證明與原本無異。
如不服本判決應於收受判決後10日內向本院提出上訴書狀，並應
敘述具體理由；其未敘述上訴理由者，應於上訴期間屆滿後20日
內向本院補提理由書（均須按他造當事人之人數附繕本）「切勿
逕送上級法院」。告訴人或被害人如對於本判決不服者，應具備
理由請求檢察官上訴，其上訴期間之計算係以檢察官收受判決正
本之日期為準。
中    華    民    國    99    年    3     月    17    日
                                書記官  張菀純
附錄本判決論罪之法條全文
刑法第一百六十九條第一項
意圖他人受刑事或懲戒處分，向該管公務員誣告者，處七年以下
有期徒刑。

司法院資訊處製作；財團法人民間司法改革基金會備份。
